臺灣臺東地方法院刑事判決　　　　　　　 95年度易字第158號
公　訴　人　臺灣臺東地方法院檢察署檢察官
被　　　告　庚○○
上列被告因竊盜案件，經檢察官提起公訴（95年度偵字第506號）
，本院判決如下：
    主  文
庚○○竊盜，處拘役肆拾日，如易科罰金，以銀元參佰元即新臺
幣玖佰元折算壹日。
    事  實
一、庚○○意圖為自己不法之所有，於民國94年12月27日晚上6
    時16分許，騎乘車牌號碼WVV-175號輕型機車，前往臺東縣
    臺東市○○○路182號丙○○所經營之統一7-11超商店內，
    竊取丙○○所有之雞精3瓶、信封1個、飲料1瓶、零食1個、
    麵包1個、絲襪2雙、雙面膠1個、立可白1個、SKB原子筆1支
    、小熊芳香劑1個、小熊芬香劑1個後，據為己有，旋經該店
    店員甲○○查覺有異，尾隨庚○○離去，並抄下機車車牌號
    碼後，告知同事乙○○，再由乙○○轉告知該店店長丙○○
    ，嗣由丙○○報警並調閱店內監視器錄影畫面後，始循線查
    獲上情。
二、案經臺東縣警察局臺東分局報請臺灣臺東地方法院檢察署檢
    察官偵查起訴。
    理  由
一、按被告以外之人 (包括證人、鑑定人、告訴人、被害人及共
    同被告等)於審判外之陳述雖不符刑事訴訟法第159條之1至
    之4等4條之規定，而當事人或辯護人於法院調查證據時，知
    有刑事訴訟法第159條第1項不得為證據之情形，而未於言詞
    辯論終結前聲明異議者，視為有前項之同意，同法第159條
    之5第2項定有明文。立法意旨在於傳聞證據未經當事人之反
    對詰問予以核實，原則上先予排除。惟若當事人已放棄反對
    詰問權，於言詞辯論終結前未聲明異議，基於尊重當事人對
    傳聞證據之處分權，及證據資料愈豐富，愈有助於真實發見
    之理念，且強化言詞辯論主義，使訴訟程序得以順暢進行，
    上開傳聞證據亦均具有證據能力。本案證人丙○○、乙○○
    、戊○○於警詢中之陳述、證人丙○○、乙○○、甲○○於
    偵查中之證述，雖係被告以外之人於審判外之陳述，性質上
    屬傳聞證據，惟經本院審理時予以提示並告以要旨，並經檢
    察官及被告表示意見，當事人已知上述筆錄乃傳聞證據，且
    均未於言詞辯論終結前對該筆錄內容異議，依上開規定，已
    擬制同意其有證據能力，而被告復於準備程序中就前開筆錄
    之證據能力表示無意見 (見本院卷第31頁)，是上開證人於
    警詢中之證言亦具有證據能力。
二、訊據被告庚○○矢口否認有上揭竊盜之犯罪事實，辯稱: 事
    發當天伊在家並未出門，有伊父母親己○○、戊○○可以作
    證，手提袋及機車係伊事後到警察局才拍攝的，不足為證，
    再伊沒有監視器翻拍照片中的那些衣服，也沒有拿過該店失
    竊的東西回家過，且伊亦患有憂鬱症云云，經查:
(一)證人即被告之父己○○於本院審理時證稱: 「 (被告問: 是
    否記得94年12月27日晚上我是否有帶任何東西回去吃飯?)
    是沒有帶什麼東西回去，而且我也不確定日期，但我們吃飯
    的時間，大約都是在晚上6點半的時候，而且時間已久我也
    忘記了。」、「 (被告問:94 年12月27日那天晚上你和母親
    去排荖葉，我去文化中心看書，我大約5點半回家，當時我
    和母親剛好回到家裡，然後母親當時就下廚房去煮菜你是否
    還記得?) 時間太久我已經忘記了，而且我也不太瞭解。」
    、「 (被告問: 然後我吃完晚飯，然後我就去看電視你是否
    還記得?) 時間已久我忘記了。」、「 (被告問:看完電視我
    就上樓去做我自己的事情，然後你就和母親繼續再看電視你
    是否還記得?) 我也忘了。」; 經檢察官詰以: 「 (問:剛剛
    被告問你說在當天有無帶東西回家，然後你回答她沒有帶什
    麼東西回去是指何意思?) 這個我不瞭解，而且我也沒有看
    到東西。」、「 (問: 你的意思是說94年12月27日你確實記
    得被告確實沒有帶任何東西回家?) 我的意思是說時間已久
    ，而且被告平常也沒有帶什麼東西回家，至於94年12月27日
    晚上被告是否有帶什麼東西回家，我不記得了，因為我自己
    也是很忙。」等語，再經本院訊以: 「 (問；你女兒即被告
    有無那一種外套的下半是紅色的連同下臂袖子也是紅色的，
    肩膀及上臂是黑色的?) 我不瞭解，因我們很少去注意她的
    服裝。」、「 (逐一提示卷附照片並問: 對警、偵卷所附監
    視錄影器翻拍照片之人所穿著的紅色衣服是否有印象?) 像
    是很像，但我不知道要如何說，我也不敢確定，至於我女兒
    是否有這樣的衣服我也不清楚，手提包部分我也不清楚，因
    為我沒有特別去留意，她所使用的東西。」等語 (見本院96
    年1月31日審判筆錄第6頁至第7頁)，可認被告父親不能確定
    被告是否於案發時間在家，是否攜帶上開失竊物品返家，且
    就該店監視器翻拍照片上之女子，亦認為很像被告，至於所
    穿衣服、所攜手提袋為何，其父亦不敢確定，自不能為被告
    不在場之有利證明。
(二)證人即被告之母戊○○於本院審理時，經告以刑事訴訟法第
    180條第1項、第181條規定後，明示不願意作證 (見上開本
    院審判筆錄第9頁)，惟據其於警詢中，經警播放統一超商監
    視器錄影畫面光碟後，陳稱: 影片中的女子是我的長女庚○○等語 (見警卷第10頁至第11頁)，可證被告確有於前揭時
    、地赴丙○○所經營之統一超商行竊，方遭該超商監視錄影
    器錄下行竊過程之事實極為灼然。
(三)證人即上開統一超商店員乙○○於本院審理時證稱: 「 (被
    告問: 是否確定有在94年12月27日看到我騎乘機車到你們店
    裡面去?) 是的。」、「 (被告問:妳是否確定妳當天看到的
    人是我本人嗎?) 是的。」、「 (被告問:可是我不認是妳妳
    為何要誣賴我?) 我沒有誣賴。」、「 (被告問:妳所丟掉的
    東西是不是有可能是妳們店裡面所遺失的?) 我是看監視器
    才知道是人家拿走的。」、「 (被告問: 妳們店裡面所遺失
    的東西，妳是否都能夠確定?) 是的。」、「 (被告問:妳如
    何證明小偷有偷妳們的那些東西?) 有監視器可以證明。」
    、「 (被告問: 是否能夠確定監視器上面畫面的人確實是我
    ?) 是的。」，嗣經本院訊以: (問: 當天監視錄影帶上面的
    人，她有無結帳?) 沒有。她在裡頭待了10幾分鐘以上。」
    等語 (見本院上開審判筆錄第3頁至第4頁)，核與證人即上
    開統一超商店員甲○○於本院審理時證稱: 「 (被告問:94
    年12月27日你為何說我偷竊你們店裡面的東西?) 當時因為
    另外一家門市有東西被偷，他們列印監視錄音帶的影像提供
    給我看，當時我正好在丙○○所經營的統一7-11超商店上班
    ，當時被告正好到我們店裡面來消費，我正好看到被告好像
    是監視器翻拍下來的人，而且所帶的包包好像也是一樣，當
    時被告正好在我們店裡面逛，後來隔天我就告訴我們店長，
    然後我們店長，才看當天店裡面的監視畫面，才發現被告好
    像有偷我們店裡面的東西。」、「 (被告問: 你是否有確定
    我本人在拿東西?) 我是沒有看到你本人有拿東西，是我們
    店長調閱監視畫面之後，才發現你有拿我們店裡面的東西。
    」、「 (被告問: 你們店裡面所遺失的東西是不是能夠確定
    都是我偷的?) 當時我們店長有發現有少東西，所以就調閱
    監視畫面下來看才發現的。」、「 (被告問: 在你們店的出
    貨單及進貨單是否有疏失才造成東西的短少?) 沒有。」，
    嗣經檢察官詰以: 「 (問:94 年12月27日晚上你們釘著那個
    女生離開之後，你有無做其他動作?) 她離開之後，我有看
    她的車牌號碼，然後並把它抄下來，抄下來以後，就告訴我
    同事乙○○，然後隔天由乙○○告訴店長丙○○有發生這件
    事情。」等語後，被告復詰以: 「 (被告問: 當時你是否能
    夠確認我所騎乘的機車?) 是的，我是透過店裡面玻璃櫥窗
    看到你離開的，我確定我沒有看錯。」等語，本院再訊以:
    「 (問: 關於起訴書上面所載的雞精3瓶、信封1個等財物，
    你們是如何得知有所損失?) 那是隔天店長調閱監視器錄影
    畫面之後，店長才告訴我的。」、「 (問: 你們店裡面每天
    交接的時候，是否都會盤點貨物?) 我們大約是在每天中午
    12點、下午3點、晚上7點盤點，而且在每個月或兩個月也會
    由外包公司來進行盤點。」等語 (見本院上開審判筆錄第9
    頁至第11頁)，可認被告係因其他統一超商遭竊，列印竊賊
    影像供同行參考，被告恰騎乘車牌號碼WVV-175號輕型機車
    ，攜帶同型式的手提袋，至證人等服務之超商內閑逛10餘分
    鐘，未結帳即騎乘上述機車離去，嗣被害超商盤點貨物發現
    短少後調閱監視錄影帶，方查知上情等事實，堪予採信。
(四)再由超商監視器光碟翻拍之照片觀之，被告確曾在該超商內
    取物裝入手提袋內，有翻拍照片20張在卷可憑 (見警卷第14
    頁至第22頁，偵卷第35頁至第36頁)，而被告所攜帶之手提
    袋及騎乘之車號WVV-175號機車，亦據被告自承為其所有，
    平常由其使用在案 (見警卷第4頁)，復有上開手提袋及機車
    照片附卷可佐 (見警卷第12頁至第13頁)，此外，又有超商
    監視器光碟1片、臺東縣警察局臺東分局受理刑事案件報案
    三聯單 (見警卷第23頁)、臺東縣警察局馬蘭派出所受理各
    類案件紀錄表 (見警卷第24頁)等件在卷可稽，本案事證明
    確，被告犯行洵堪認定，應依法論科。
三、查被告行為後，刑法已於95年7月1日修正施行。按行為後法
    律有變更者，適用行為時之法律，但行為後之法律有利於行
    為人者，適用最有利於行為人之法律，現行刑法第2條第1項
    定有明文。此條規定乃與刑法第1條罪刑法定主義契合，而
    貫徹法律禁止溯及既往原則，係規範行為後法律變更所生新
    舊法律比較適用之準據法，是刑法第2條本身雖經修正，但
    刑法第2條既屬適用法律之準據法，本身尚無比較新舊法之
    問題，應一律適用裁判時之現行刑法第2條規定以決定適用
    之刑罰法律，合先敘明。又以本次刑法修正之比較新舊法，
    應就罪刑有關之共犯、未遂犯、想像競合犯、牽連犯、連續
    犯、結合犯，以及累犯加重、自首減輕暨其他法定加減原因
    （如身分加減）與加減例等一切情形，綜其全部罪刑之結果
    而為比較 (最高法院95年度第8次刑事庭會議決議參照)。經
    查本案被告所犯刑法第320條第1項普通竊盜罪，其法定刑有
    罰金刑之規定，而刑法第33第5款「罰金：1元以上 (指銀元
    )」之規定，已修正為「罰金：新臺幣1,000元以上，以百元
    計算之」，刑法法定本刑中列有罰金刑者，其法定最低度罰
    金刑因之提高 (依新法處以罰金刑之範圍最低為新臺幣1,00
    0元，然依舊法第33條第5款規定，處以罰金刑之範圍最低為
    銀元1元，再依現行法規所定貨幣單位折算新臺幣條例第2條
    換算為新臺幣後，最低額為新臺幣3元)，涉及科刑規範變更
    ，自有新舊法比較必要，比較結果，以修正前刑法有利於被
    告，應適用修正前刑法第33條第5款規定定其罰金部分之法
    定刑。再刑法第19條雖有修正，惟此次修正，僅係將學理解
    釋明文化及法條用語醫學專業化而已，並非犯罪成立要件或
    處罰效果之變更，不生比較新舊法問題，依最高法院95年度
    第21次刑事庭會議決議意旨，自應適用裁判時法論之。
四、核被告所為，係犯刑法第320條第1項之普通竊盜罪，被告雖
    陳稱其患有憂鬱症，並提出行政院衛生署臺東醫院診斷證明
    書乙份為證，然查被告之父己○○經本院訊以: 「 (問: 你
    的女兒有無憂鬱症?) 有的。」、『 (問: 憂鬱症何時開始
    的?) 我也不清楚，不過被告平常講話怪怪的，至於何時開
    始我也不曉得，不過就我知道她有在吃藥控制，也就是講話
    有一點問題，也就是在講話的時候，有一點偏差不太很正確
    ，跟一般正常人來比較是有一點怪怪的，不是很清楚，如果
    不發作的話，講話就會比較正確，但她是不會雞同鴨講，她
    平常自己的生活都可以自己打理，她現在也是在拿藥看醫生
    。」等情時，被告陳稱:「證人是比較不會描述事實，平常
     我講話的口氣本來就比較大聲，而且前一陣子我個人自己
    發生一些事情，所以講話就比較大聲，所以我父親就認為我
    生病了，我憂鬱症是在去年夏天的時候才開始的，但不會影
    響我陳述的能力。」等語 (見本院上開審判筆錄第7頁至第8
    頁)，參以被告於警詢、偵查及本院審理時，應答清楚，反
    應正確，於本院審理中詰問證人亦極犀利，是被告之精神狀
    態，並未達不能辨識其行為違法或欠缺依其辨識而行為之能
    力，及上開能力顯著減低之程度極明，況被告亦自承係去年
    夏天才發病，距案發之日已逾半年，自與刑法第19條規定無
    涉。爰審酌被告均正值壯年，竟為小利竊取他人財物，經被
    害人發現後，於事證明確下猶否認犯行，飾詞辯解，意圖脫
    罪，顯然欠缺反省能力，並浪費有限且珍貴之司法資源及其
    品行、智識程度、生活狀況，所得財物不多危害尚輕等一切
    情狀，量處如主文所示之刑，以示懲儆。末查被告行為後，
    罰金罰鍰提高標準條例第2條業已刪除，而刑法第41條第1項
    前段易科罰金折算標準，已由修正前之銀元100元、200元、
    300元（即新臺幣300元、600元、900元）折算1日修正為新
    臺幣1,00 0元、2,000元、3,000元折算1日，並刪除「因身
    體、教育、職業、家庭之關係或其他正當事由，執行顯有困
    難」之條件，因屬科刑規範事項變更，其折算標準為裁判時
    所應諭知，自有就新舊法規定比較必要，經比較新舊法結果
    ，以被告行為時法較為有利於被告，應依刑法第2條第1項前
    段規定，適用被告行為時即修正前刑法第41條第1項前段規
    定，諭知易科罰金之折算標準，併此敘明。
五、據上論斷，應依刑事訴訟法第299條第1項前段，刑法第2條
    第1項前段、第320條第1項、(修正前)第41條第1項前段，罰
    金罰鍰提高標準條例第1條前段、(修正前)同條例第2條，判
    決如主文。
本案經檢察官丁○○到庭執行職務。
中　　華　　民　　國　　96　　年　　2　　 月　　14　　日
                  刑事第二庭審判長法  官  李水源
                                  法  官  簡芳潔
                                  法  官  曾宗欽
以上正本證明與原本無異。
如不服本判決，應於判決送達後10日內向本院提出上訴狀（須附
繕本）。
「切勿逕送上級法院」
                                  書記官　沈茜庭
中　　華　　民　　國　　96　　年　　 2　　月　　14　　日
附錄本案論罪科刑法條全文
刑法第320條
意圖為自己或第三人不法之所有，而竊取他人之動產者，為竊盜
罪，處5年以下有期徒刑、拘役或5百元以下罰金。
意圖為自己或第三人不法之利益，而竊佔他人之不動產者，依前
項之規定處斷。
前二項之未遂犯罰之。
